【裁判字號】    94,上訴,2588
【裁判日期】    950118
【裁判案由】    常業詐欺等
【裁判全文】
臺灣高等法院臺中分院刑事判決        94年度上訴字第2588號
上  訴  人
即  被  告  丁○○
            戊○○
共      同
選任辯護人  蕭文濱  律師
上列上訴人即被告因常業詐欺等案件，不服臺灣臺中地方法院94
年度金訴字第24號中華民國94年10月26日第一審判決（起訴案號
：94年度偵字第10312號），提起上訴，本院判決如下：
    主      文
上訴駁回。
丁○○、戊○○均緩刑伍年。
    事      實
一、陳陞銘（已判刑確定）於民國（下同） 93年5月間在汽車修
    配廠認識甲○○（已撤回上訴判刑確定），知悉甲○○在詐
    欺集團中分工負責提款之事，因而萌生與甲○○及詐欺集團
    所有成員共同常業詐欺之概括犯意聯絡，於同年11月間加入
    沈俊偉所屬詐欺集團，依甲○○之指示，於其等所屬詐欺集
    團其他成員向被害人詐騙金錢而匯入人頭帳戶後，旋即持甲○○所提供之金融卡連續前往臺中縣市等地之金融提款機提
    領被害人匯入之款項，再將款項交給甲○○，由甲○○再交
    回所屬之詐欺集團。嗣陳陞銘於 94年5月初，介紹友人戊○○與吳展源認識，戊○○基於與該詐欺集團共同常業詐欺之
    概括犯意聯絡，加入該詐欺集團擔任提款工作，並與陳陞銘
    依吳展源之指示，持金融卡連續前往臺中縣市各地之提款機
    提領被害人匯入之款項。戊○○1星期工作5天可向吳展源領
    取報酬2萬元，1個月領4次報酬共8萬元，戊○○並以之為業
    。而戊○○復於 94年6月20日邀約友人丁○○加入該詐欺集
    團擔任提款工作，丁○○每日可獲得1,500元至2,000元不等
    之報酬，而以之為業，並共同提領丙○○、己○○等人被詐
    騙集團成員詐騙所匯入之款項。
二、嗣因甲○○於94年6月19日15時許，持上開偽造之 「陳茂盛
    」國民身分證，在南投縣南投市○○路 239巷口，向不知情
    之魏江河購買車牌號碼 6956－FZ號之自小客車1部，並交付
    該偽造之魏江河之子魏義雄持上開偽造之國民身分證前往豐
    原市監理站辦理過戶手續而行使時，為承辦人員識破報警處
    理。經魏義雄告以該張國民身分證係甲○○所交付，並以電
    話連絡甲○○出面，為警在臺中縣大里市○○路○段199號金
    馬修配廠前查獲，並在其身上扣得人頭帳戶之明細表 2紙。
    經甲○○向警方供出陳陞銘亦在從事上開提款犯行，為警於
    同年月20日17時30分許，在臺中市○○路旱溪東路口查獲陳
    陞銘、戊○○、丁○○，並在陳陞銘所駕駛之車牌號碼QK－
    5996號自小客車內扣得偽造名為「孫振江」之國民身分證及
    駕照各1張、當日所提領之犯罪所得325,000元（屬被害人所
    有），供前開犯罪所用即與吳展源連絡用之晶片卡 9張、人
    頭帳戶存摺70本、印章40個、金融卡63張等物。
三、案經臺中縣警察局豐原分局報告臺灣臺中地方法院檢察署檢
    察官偵查起訴。
    理      由
一、右揭犯罪事實，業據上訴人即被告戊○○、丁○○於警詢、
    偵查及審理時坦承不諱，核與共同被告陳陞銘供述情節相符
    ，復經被害人丙○○、己○○ 2人於警詢中指訴甚明，並有
    扣案偽造名為「孫振江」 之國民身分證及駕照各1張、當日
    所提領之現金325,000元、供與吳展源連絡用之晶片卡9張、
    人頭帳戶存摺70本、印章40個、金融卡63張等物可資佐證。
    足見被告丁○○、戊○○ 2人自白與事實相符，自堪採信。
    其等2人犯行，事證明確，堪予認定。
二、核被告丁○○、戊○○2人所為，均係犯刑法第340條常業詐
    欺罪。被告丁○○、戊○○與已判刑確定之陳陞銘、甲○○
    間就前開常業詐欺犯行，與吳展源及其所屬詐欺集團之成年
    成員互有犯意之聯絡及行為之分擔為共同正犯。再起訴檢察
    官原認被告2人與陳陞銘、甲○○均涉犯洗錢防制法第9條第
    3 項罪嫌，然按行為人掩飾或隱匿因自己或他人犯罪所得財
    物或財產上利益，或收受、搬運、寄藏、故買、牙保他人犯
    罪所得財物或財產上利益，未必當然成立洗錢罪，而須上開
    財物或財產上利益係自己或他人重大犯罪所得，且行為人基
    於逃避或妨礙該重大犯罪之追查或處罰之犯意，並有為逃避
    或妨礙該重大犯罪之追查或處罰之行為，始克相當，若行為
    人僅單純處分贓物，而與洗錢防制法第2條、第3條之規定並
    不相符時，自不能以洗錢防制法第9條之罪論處（最高法院9
    2年度台上字第2963號裁判意旨參照） ，而公訴蒞庭檢察官
    復已當庭減縮此部分犯罪事實並更正起訴法條僅為刑法第34
    0 條常業詐欺罪，法院爰不再行變更起訴法條，原審因依上
    開法條，再審酌被告丁○○、戊○○則分別自94年5月初及9
    4年6月20日始開始加入詐騙集團，犯罪危害較輕，暨被告 2
    人於審理時坦承犯行，分別量處被告丁○○有期徒刑 1年，
    被告戊○○有期徒刑1年2月，另敘明扣案之晶片卡 9張、人
    頭帳戶存摺70本、印章40個、金融卡63張，為甲○○、陳陞
    銘、丁○○、戊○○ 4人犯常業詐欺所用之物，乃吳展源及
    其所屬詐欺集團所有，業據被告丁○○、戊○○ 2人於警詢
    中自承不諱，復經本院查明屬實，分別依刑法第38條第1 項
    第2款、第219條之規定宣告沒收；另於被告甲○○身上扣得
    之人頭帳戶明細表 2紙，為被告甲○○所有欲交予被告陳陞
    銘供渠等常業詐欺犯罪所用之物，業據被告甲○○於警詢中
    自承不諱，雖被告甲○○嗣後翻異前詞，然所辯並不足採，
    業經本院論述於前，爰一併依刑法第38條第1項第2款之規定
    宣告沒收。另扣案之詐欺款現金 325,000元，屬被害人所有
    ，應發還被害人，不予宣告沒收 （最高法院40年台非字第5
    號判決參照） 。認事用法，尚無不合，被告2人之上訴意旨
    ，請求本院能從輕量刑云云，然原審對被告 2人犯罪危害較
    輕，已有考慮並酌予從輕科刑，是被告 2人之上訴意旨，核
    無理由，應予駁回。末查被告 2人未曾受有期徒刑以上刑之
    宣告，有被告前科紀錄表附卷可稽，被告 2人因涉世未深經
    濟狀況不佳，貪圖不法利益而觸犯法網，又非本件犯行主謀
    ，係分工擔任於詐欺集團詐款得手後再持金融卡前往銀行提
    款，情節較輕微，犯後均坦承犯行，知所悔悟，被告 2人經
    此審判，當知警惕而無再犯之虞，本院認所宣告之徒刑，以
    暫不執行為適當，爰均併予宣告緩刑5年，以勵自新。
據上論斷，應依刑事訴訟法第368條，刑法第74條第1款，判決如
主文。
本案經檢察官乙○○到庭執行職務。
中    華    民    國    95    年    1     月    18    日
              刑事第六庭  審判長法  官  李  文  雄
                                法  官  劉  連  星
                                法  官  黃  永  祥
上列正本證明與原本無異。
如不服本判決應於收受送達後十日內向本院提出上訴書狀，其未
敘述上訴之理由者並得於提起上訴後十日內向本院補提理由書（
均須按他造當事人之人數附繕本）。
                                書記官  林  明  冬
中    華    民    國    95    年    1     月    18    日
                                                      Ｒ


司法院資訊處製作；財團法人民間司法改革基金會備份。
